【裁判字號】    89,訴,551
【裁判日期】    891016
【裁判案由】    分割共有物
【裁判全文】
臺灣板橋地方法院民事判決  八十九年度訴字第五五一號
    原      告    丙○○
    訴訟代理人    易定芳律師
    複  代理人    甲○○      .
                  丁○○      .
    被      告    乙○○      住台北縣三重市○○路○段七六號二樓
右當事人間請求分割共有物事件，本院判決如左：
    主    文
如附表所示土地應分割為如附圖所示：Ａ部分面積三一平方公尺分歸原告所有，Ｂ部
分面積三一平方公尺分歸被告所有。
原告其餘之訴駁回。
訴訟費用由原告負擔。
    事    實
甲、原告方面：
  一、聲明：
  （一）如附表所示土地應分割為如附圖所示：Ａ部分三一平方公尺分歸原告所有，
        Ｂ部分三一平方公尺分歸被告所有。
  （二）被告應就原告如前項所分得之土地交付予原告。
  （三）訴訟費用由被告負擔。
  二、陳述：如附表所示土地係兩造共有，應有部分各二分之一，其地目原編列為田
      地目，嗣經三重市鎮都市計劃列為住宅用地。原告屢次請求被告協議分割，被
      告均置之不理，原依民法第八百二十三條第一項之規定，訴請裁判分割共有物
      。又系爭土地現為被告佔用中，依最高法院六十六年第三次民庭總會之決定，
      原告於訴請分割共有物之同時，自得併提起交付分得部分之土地，爰訴請被告
      交付土地。
  三、證據：提出地籍圖、台北縣三重市公所函之影本一紙、土地登記簿謄本之影本
      二紙為證。
乙、被告方面：
  一、聲明：同意原告之分割方案。
  二、陳述：被告同意分割，亦同意按原告之分割方案分割。
丙、本院依原告聲請到現場履勘，並囑託台北縣三重地政事務所派員測量。
    理    由
一、查原告主張如附表所示土地係兩造共有，應有部分各二分之一之事實，有卷附土
    地登記簿謄本之影本二紙在卷可證，且為被告所不爭，堪信為真實。
二、第查，系爭土地地目雖編列為田，但土地使用分區為住宅區，有台北縣三重市公
    所函之影本一紙在卷可證，並無不能分割之情形，復無不能分割之特約，兩造於
    第一次調解期日就分割方法又不能達成協議（詳本院八十八年度重簡字第二四二
    號八十八年六月二十八日調解筆錄），故原告請求分割，尚無不合，應予准許。
二、又查，系爭一一五八地號土地面積九平方公尺，最小寬度未及三平方公尺，最小
    深度未及十二平方公尺，依台灣省畸零地使用規則第三條第一項第一款之規定，
    係屬面積狹小之之畸零基地，不宜再細分，其與系爭一一五七地號土地坐落同一
    地段，地界相連，使用分區、使用性質及地目均相同，兩造就該二筆土地之應有
    部分亦均為二分之一，則兩造請求將二筆土地合併分割，尚無不合。本院審究如
    附表所示一一五七、一一五八地號土地上，現利用鄰屋搭建鐵皮屋頂，除供被告
    停放車輛使用外，亦放置兩造共有物品等情，為兩造所不爭，該一一五七地號土
    地前臨台北縣三重市○○路○段道路，其公告現值為每平方公尺新台幣（下同）
    十萬六千八百元，一一五八地號土地鄰同段一一五六、一一五七、一一四０─三
    、一一四０─五地號土地，無路可通公路，公告現值為每平方公尺六萬一千四百
    十元，亦有地籍圖之影本一紙、土地登記簿謄本之影本二紙在卷可憑，系爭土地
    合併後呈三角形狀，角朝內，底前臨台北縣三重市○○路○段道路，左側為溝地
    ，右側為五層樓建築，有上開卷附地籍圖可憑，為使兩造分得之土地，均能臨馬
    路通行，不致形成袋地，並建築基地得與建築線相接連，以便建築房屋，符合經
    濟效用，並參酌台灣省畸零地使用規則第三條第一項第一款之規定，正面路寬超
    過七公尺至十五公尺者，建築基地之最小寬度應達三點五公尺以上，最小深度應
    達十四公尺，始符建築規則，認原告主張請求原物分割為如附圖所示Ａ部分面積
    三一平方公尺分歸原告所有，Ｂ部分面積三一平方公尺分歸被告所有，尚符公平
    ，應予准許。
三、按「關於繼承財產或共有物分割之裁判，執行法院得將各繼承人或共有人分得部
    分點交之。」強制執行法第一百三十一條第一項前段定有明文。另「命分割共有
    物之判決，雖僅載明各共有人分得部分，未為交付管業之宣示，但其內容實含有
    互為交付之意義，故當事人仍得依本條規定，請求點交。」（最高法院六十六年
    第三次民事庭決議）。故不動產共有人之一人或數人，經法院判准為原物分割確
    定者，當事人之任何一造均得依該確定判決單獨聲請執行法院將各繼承人或共有
    人分得部分點交之。倘仍訴請對造交付分得之土地，係欠缺權利保護要件，法院
    於判准為原物分割時，應將該部分之訴予以駁回（最高法院八十年三月十九日八
    十九年度第一次民事庭會議決議意旨參照）。最高法院六十六年度第三次民庭庭
    推總會決定雖謂「原告以一訴請求分割共有物同時請求交付，對交付部分不應駁
    回」，惟該決定，並無拘束下級審法院之效力，且其亦經最高法院以八十年三月
    十九日八十九年度第一次民事庭會議決議予以變更，是原告執上開決定意旨，併
    訴請被告交付土地，即有未洽，應認無權利保護之必要，予以駁回其訴。
四、本件原告之訴一部勝訴、一部敗訴，被告於第二次調解期日即認諾原告之權利，
    並同意按原告主張之分割方法分割共有物，以消滅共有關係，且表明已交付所需
    證件交代書辦理，但因原告堅決主張裁判分割，並陳明願意負擔本件訴訟費用，
    爰依民事訴訟法第七十九條但書之規定，命原告負擔訴訟費用。
五、結論：原告之訴為有理由，依民事訴訟法第七十九條但書，判決如主文。
中      華      民      國    八十九    年      十      月     十六     日
                                臺灣板橋地方法院民事第二庭
~B法      官  陳麗玲
右為正本係照原本作成
如對本判決上訴，須於判決送達後廿日內向本院提出上訴狀
中      華      民      國    八十九    年      十      月     十六     日
~B法院書記官  方蟾苓
~F0
~T40
┌─────────────────────────────────────────────────────────────┐
│附表：                                                                                            八十九年度訴字第五五一號│
├─┬───────────────────────────┬─┬────────────┬─────────┬──────┤
│編│        土          地          坐          落        │地│    面            積    │                  │            │
│  ├───┬────┬────┬────┬────────┤  ├──┬──┬──────┤  權  利  範  圍  │備        考│
│號│縣  市│鄉鎮市區○   段   ○ ○  段 │  地        號  │目│公頃│公畝│  平方公尺  │                  │            │
├─┼───┼────┼────┼────┼────────┼─┼──┼──┼──────┼─────────┼──────┤
│１│台北縣│三重市  │新海    │        │一一五七        │田│    │    │五三        │兩造各二分之一    │            │
├─┼───┼────┼────┼────┼────────┼─┼──┼──┼──────┼─────────┼──────┤
│２│台北縣│三重市  │新海    │        │一一五八        │田│    │    │九          │兩造各二分之一    │            │
└─┴───┴────┴────┴────┴────────┴─┴──┴──┴──────┴─────────┴──────┘


司法院資訊處製作；財團法人民間司法改革基金會備份。
